臺灣桃園地方法院小額民事判決
110年度桃保險小字第445號
原      告  富邦產物保險股份有限公司

法定代理人  羅建明  


訴訟代理人  黃俊瑜  
            張維君  
            陳書維  
被      告  高全家  
上列當事人間請求損害賠償事件，本院於民國110 年12月23日言
詞辯論終結，判決如下：
    主      文
一、被告應給付原告新臺幣24,630元，及自民國一一○年四月九
    日起至清償日止，按週年利率百分之五計算之利息。
二、訴訟費用新臺幣1,000元由被告負擔。
三、本判決得假執行。
    事實及理由
壹、程序部分：
    按小額訴訟之訴狀送達後，原告不得將原訴變更或追加他訴
    ，但擴張或減縮應受判決事項之聲明者，不在此限，民事訴
    訟法第436 條之23準用第436 條第2 項適用第255 條第1 項
    但書第3 款定有明文。經查，原告起訴時請求：「被告應給
    付原告新臺幣（下同）25,502元，及自支付命令聲請狀繕本
    送達翌日起至清償日止，按週年利率5 ％計算之利息」（見
    本院司促字卷第2 頁），嗣於民國110 年12月23日言詞辯論
    期日變更聲明為：「被告應給付原告24,630元，及自支付命
    令聲請狀繕本送達翌日起至清償日止，按週年利率5 ％計算
    之利息」（見本院桃保險小字卷第26頁），核係減縮應受判
    決事項之聲明，應予准許。
貳、實體部分：
一、原告主張：被告於109 年4 月7日13時58分許，將駕駛之車
    牌號碼000-0000號自用小客車（下稱肇事車輛）停放在桃園
    市桃園區縣○路000號前之停車格，後被告開啟肇事車輛之駕
    駛座車門時，不慎撞擊一旁訴外人賴祉鴒所有，並由原告所
    承保之車牌號碼000-0000號自用小客車（下稱系爭車輛）之
    右側車身，系爭車輛因而受損。嗣系爭車輛送廠修復，支出
    維修費用共25,502元（工資9,639 元、烤漆費用12,713 元
    、零件費用3,150元），後由原告依保險契約給付完畢。而
    上述維修費用經計算零件折舊後，必要之回復原狀費用應為
    24,630元，因而依侵權行為及保險代位之法律關係提起本件
    訴訟，請求被告賠償。並聲明：被告應給付原告24,630元，
    及自支付命令聲請狀繕本送達翌日起至清償日止，按週年利
    率5 ％計算之利息。
二、被告則以：被告開啟肇事車輛之駕駛座車門時，雖車門有靠
    到系爭車輛之右側車身，然系爭車輛並未受損，且系爭車輛
    之碰撞痕跡亦不知是何時所產生的等語，資為抗辯，並聲明
    ：原告之訴駁回。
三、本院得心證之理由：
  ㈠按因故意或過失，不法侵害他人之權利者，負損害賠償責任
    ，民法第184 條第1 項前段定有明文。又汽車臨時停車或停
    車，汽車駕駛人或乘客開啟或關閉車門時，應遵守下列規定
    ：三、應注意行人、其他車輛，路交通安全規則第112 條第
    6項第3 款定有明文。經查，被告於上開時、地開啟肇事車
    輛之駕駛座車門時，未注意兩車之間距致肇事車輛之駕駛座
    車門靠到系爭車輛之右側車身乙情，業經被告於本院詢問時
    所供認（見本院桃保險小字卷第26頁背面）；而訴外人賴祉
    鴒發現上情即返回察看系爭車輛，而當場發現系爭車輛之右
    側車身有撞擊之痕跡，嗣後將系爭車輛送廠修復等情，有估
    價單、發票及現場照片等（等見本院司促字卷第5至17頁）
    在卷為憑，足認被告疏未注意兩車之間距而逕自開啟車門，
    致系爭車輛右側車身因遭肇事車輛之駕駛座車門撞擊而受損
    無疑。
  ㈡至被告雖以前詞置辯。惟查，系爭車輛於事故發生時，係斜
    停在肇事車輛之左側停車格內，且系爭車輛之右後輪壓在兩
    車之停車格線上，左前輪則在自身之停車格內，系爭車輛之
    右側車身與肇事車輛之駕駛座車門相近乙情，有現場照片（
    見本院桃保險小字卷第8至9頁）在卷可參，又觀諸系爭車輛
    右側車身之損傷狀況，係細小的碰撞及擦撞痕跡，且受損之
    位置亦是在副駕駛座車身之下半部，而與一般鄰近車輛開啟
    車門之碰撞痕跡及位置大致相符，足見系爭車輛右側車身之
    擦撞痕跡確係被告開啟車門撞擊所致，是被告上開所辯，委
    無足採。綜上，原告請求被告負侵權行為損害賠償責任，核
    屬有據。
  ㈢負損害賠償責任者，除法律另有規定或契約另有訂定外，應
    回復他方損害發生前之原狀，且債權人得請求支付回復原狀
    所必要之費用，以代回復原狀，民法第213 條第1 、3 項定
    有明文。又物被毀損者，被害人除得依民法第196 條行使權
    利外，亦得依第213 條第3 項請求支付回復原狀所必要之費
    用，最高法院107 年度台上字第1618號民事判決參照。債權
    人所得請求者既為回復原狀之必要費用，倘以修復費用為估
    定其回復原狀費用之標準，則修理材料以新品換舊品時，即
    應予折舊，最高法院96年度台上字第854 號民事判決參照。
    另依行政院財政部發布之固定資產耐用年數表及固定資產折
    舊率表規定，汽車如非屬運輸業用客車、貨車，耐用年數為
    5 年，依定率遞減法每年折舊千分之369 ，其最後1 年之折
    舊額，加歷年折舊累計額，總和不得超過該資產成本原額之
    10分之9 。查，系爭車輛修理費用總計為25,502元（含工資
    9,639 元、烤漆費用12,713 元、零件費用3,150元）乙情，
    有估價單及統一發票（見本院司促字卷第14 至17頁）在卷
    可稽，惟零件費用既係以舊換新，即應計算折舊，而系爭車
    輛為自用小客車，非屬運輸業用客車、貨車，且出廠日係10
    8年8 月乙節，有行車執照（見本院司促字卷第11頁）附卷
    可參，系爭車輛至本件事故發生之109 年4月7 日止，已使
    用9月期間，則揆諸上開折舊規定，零件部分費用折舊後之
    金額應為2,278元（計算式詳如附表），另加計工資9,639 
    元、烤漆費用12,713 元，則原告得請求系爭車輛修復之費
    用應為24,630元（計算式：2,278＋9,639＋12,713＝24,630）
    。從而，原告請求被告給付24,630 元，與法有據，應予准
    許。
四、末按給付無確定期限者，債務人於債權人得請求給付時，經
    其催告而未為給付，自受催告時起，負遲延責任。其經債權
    人起訴而送達訴狀，或依督促程序送達支付命令，或為其他
    相類之行為者，與催告有同一之效力；又遲延之債務，以支
    付金錢為標的者，債權人得請求依法定利率計算之遲延利息
    ，而應付利息之債務，其利率未經約定，亦無法律可據者，
    週年利率為5 ％，民法第229 條第2 項、第233 條第1 項前
    段及第203 條分別定有明文。查，本件原告請求請求被告給
    付系爭車輛回復原狀費用24,630元部分，係以支付金錢為標
    的，且無確定期限，又未約定利息，則被告應自受催告時起
    ，負遲延責任，則原告就上述得請求之金額，併請求自支付
    命令聲請狀繕本送達被告之翌日即110 年4 月9日（見本院
    司促字卷第33頁）起至清償日止，按年息5 ％計算之利息，
    同為有據。
五、綜上所述，原告依侵權行為及保險代位之法律關係，請求被
    告給付24,630元，及自110 年4月9日起至清償日止，按週年
    利率5%計算之利息，為有理由，應予准許。
六、本件係依民事訴訟法第436 條之8適用小額訴訟程序所為被
    告敗訴之判決，爰依同法第436條之20之規定，依職權宣告
    假執行。
七、本件事證已臻明確，兩造其餘主張、陳述及所提之證據，經
    審酌判決結果並無影響，爰不逐一論述，附此敘明。
八、訴訟費用負擔之依據：民事訴訟法第78 條，並依同法第436
    條之19第1 項規定，確定訴訟費用額如主文第2項所示。
中　　華　　民　　國　　111 　年　　1 　　月　　14　　日
                  桃園簡易庭  法  官  顏嘉漢
以上為正本係照原本作成。
如不服本判決，應於送達後20日內，向本院提出上訴狀並表明上
訴理由，如於本判決宣示後送達前提起上訴者，應於判決送達後
20日內補提上訴理由書（須附繕本）。
如委任律師提起上訴者，應一併繳納上訴審裁判費。   
中　　華　　民　　國　　111 　年　　1 　　月　　14　　日
                              書記官  楊上毅
附表
折舊時間           金額
第1年折舊值        3,150×0.369×(9/12)=872
第1年折舊後價值    3,150-872=2,278

附錄：
一、民事訴訟法第436條之24第2項：
    對於小額程序之第一審裁判上訴或抗告，非以其違背法令為
    理由，不得為之。
二、民事訴訟法第436條之25：
    上訴狀內應記載上訴理由，表明下列各款事項：
    (一)原判決所違背之法令及其具體內容。
    (二)依訴訟資料可認為原判決有違背法令之具體事實。
三、民事訴訟法第471條第1項：（依同法第436條之32第2項規定
    於小額事件之上訴程序準用之）
    上訴狀內未表明上訴理由者，上訴人應於提起上訴後20日內
    ，提出理由書於原第二審法院；未提出者，毌庸命其補正，
    由原第二審法院以裁定駁回之。